【裁判字號】    97,簡上,676
【裁判日期】    980422
【裁判案由】    詐欺
【裁判全文】
臺灣桃園地方法院刑事判決             97年度簡上字第676號
公  訴  人  臺灣桃園地方法院檢察署檢察官
上  訴  人  甲○○
上列上訴人因詐欺案件，不服本院中華民國97年7 月31日96年度
桃簡字第2960號刑事簡易判決（聲請簡易判決處刑案號：96年度
偵緝字第1154號、96年度偵字第11992號），提起上訴，本院管轄
之第二審合議庭判決如下：
    主  文
原判決撤銷。
甲○○犯幫助恐嚇取財罪，處有期徒刑月，如易科罰金，以新
臺幣壹仟元折算壹日。
    事  實
一、緣甲○○預見將其金融機構帳戶之存摺、提款卡、密碼等資
    料提供予他人使用，極易被他人利用作為財產犯罪之工具，
    竟仍基於縱有人持其所有之帳戶資料作為詐騙或恐嚇取財工
    具，亦不違背其本意之幫助犯意，於某不詳時、地，將其所
    有永豐銀行土城分行 (下稱永豐銀行，其前身為台北國際商
    業銀行)帳號0000000000000號帳戶及第一商業銀行桃園分行
    (下稱第一銀行)帳號00000000000000號帳戶之存摺、提款卡
    、密碼，交予某真實姓名年籍不詳之詐欺集團成員使用，而
    該取得甲○○前揭帳戶存摺、提款卡及密碼之人，即與其所
    屬詐欺集團成員，共同基於意圖為自己不法所有之犯意聯絡
    ，(一)先於民國95年11月15日以撥打電話方式，向乙○○佯稱
    東森購物抽中大獎，須先匯款始能領獎云云，致乙○○不疑
    有他，信以為真，於95年11月16日下午1 時30分許，匯款新
    臺幣 (下同) 6 萬元至甲○○前揭永豐銀行帳戶內；(二)再於
    95年11月17日晚間9 時許，由某姓名年籍不詳之詐欺集團成
    員，透過網路向丙○○訛稱欲進行援交，並與丙○○相約於
    台北市西門捷運站見面，嗣該詐欺集團成員，便撥打電話向
    丙○○佯稱為竹聯幫份子之「陳姓」成年男子，若不匯款就
    要帶人打伊，致其心生畏懼，於95年11月18日淩晨1 時29分
    許，以無卡存款之方式，匯款3 萬元至甲○○前揭第一銀行
    帳戶內，乙○○及丙○○所匯款項均遭詐欺集團成員提領殆
    盡。嗣經乙○○及丙○○發覺得受騙而報警處理，始循線查
    獲。
二、案經臺中縣警察局霧峰分局及臺北市政府警察局南港分局報
    告臺灣桃園地方法院檢察署檢察官偵查起訴。
    理  由
一、證據能力方面：
    (一)按被告以外之人於審判外之言詞或書面陳述，除法律有規
    定者外，不得作為證據；被告以外之人於偵查中向檢察官所
    為之陳述，除顯有不可信之情況者外，得為證據；除顯有不
    可信之情況外，公務員職務上製作之紀錄文書、證明文書，
    及從事業務之人於業務上或通常業務過程所須製作之紀錄文
    書、證明文書，及除前二款之情形外，其他於可信之特別情
    況下所製作之文書，亦得為證據。被告以外之人於審判外之
    陳述，雖不符刑事訴訟法第159 條之1 至第159 條之4 之規
    定，而經當事人於審判程序同意作為證據，法院審酌該言詞
    陳述或書面陳述作成時之情況，認為適當者，亦得為證據。
    當事人、代理人或辯護人於法院調查證據時，知有第159 條
    第1 項不得為證據之情形，而未於言詞辯論終結前聲明異議
    者，視為有前項之同意，刑事訴訟法第158 條之3 、第159
    條第1 項、第159 條之1 第2 項、第159 條之4 、第159 條
    之5 就此分別定有明文。
    (二)經查，被害人乙○○及丙○○於偵查中之陳述，及卷附各
    項證據方法，即本案所引用之供述及非供述證據，經本院依
    法踐行調查證據程序，檢察官及被告均不爭執各該證據之證
    據能力，且亦查無依法應排除其證據能力之情形，是後述所
    引用證據均具有證據能力。
二、被告於本院調查審理時自承將自己的存摺及提款卡、密碼交
    予某真實姓名年籍不詳之詐欺集團成員使用無誤；按一般人
    領取存摺、提款卡等重要金融理財工具，無不妥為保管以防
    遺失或遭盜用，亦不會輕易交給他人，以致損及個人財產權
    益，近來社會上時有犯罪集團利用人頭帳戶作為出入帳戶，
    已經媒體廣為披載，被告為成年人，智識程度應無異於一般
    人，應對交付其存摺、提款卡及密碼等物予真實姓名年籍資
    料均不詳之人有所警惕，對於其帳戶可能遭犯罪集團利用作
    為犯罪工具一節，應有認識。是被告交付該來路不明之人，
    其顯具有縱有人以其金融帳戶實施詐欺取財或恐嚇取財等財
    產犯罪亦不違背其本意之幫助意思甚明。且按，金融帳戶為
    個人理財工具，申請開設金融帳戶並無任何特殊之限制，一
    般民眾皆可以存入最低開戶金額之方式申請之，且一個人可
    以在不同之金融機構申請多數之存款帳戶使用，此乃眾所周
    知之事實，而時下以電話詐騙促使被害人以操作銀行自動付
    款機而詐取金錢之行為甚為猖獗，且廣為媒體報導，並經政
    府有關機關呼籲，不要受騙。則依一般人之社會生活經驗，
    苟不以自己名義申請開戶，卻向不特定人蒐集他人之帳戶供
    己使用，其目的極可能利用該帳戶供作非法詐財之用，應可
    預見。本件被告為智慮成熟之成年人，對於上情自無法諉為
    不知，其既可預見將存摺、提款卡等有關個人財產、身分之
    物品，淪落於他人手中，極可能被利用為與詐騙有關之犯罪
    工具，雖無取得存摺者必然持以詐騙他人之確信，仍願將其
    所有前開銀行帳戶（含存摺、金融卡）交與他人，顯然對於
    該人縱以該帳戶作為不法詐騙使用，予以容認，足見被告有
    幫助犯罪集團份子利用其上開各帳戶詐欺或恐嚇取財之不確
    定故意及行為甚明。綜上所述，本件事證明確，被告幫助恐
    嚇取財及詐欺犯行，洵堪認定，應依法論科。
三、按刑法上之幫助犯，係對於犯罪與正犯有共同之認識，而以
    幫助之意思，對於正犯資以助力，而未參與實施犯罪之行為
    者而言（最高法院75年度台上字第1509號、84年度台上字第
    5998號、88年度台上字第1270號判決意旨參照）；是以，如
    未參與實施犯罪構成要件之行為，且係出於幫助之意思提供
    助力，即屬幫助犯，而非共同正犯。查本件被告甲○○提供
    上開帳戶予他人使用，使他人得基於詐欺取財之犯意，向被
    害人實施詐欺行為，致使被害人陷於錯誤而匯款至被告上開
    帳戶內，以遂行詐欺取財之犯行，然被告單純提供帳戶供人
    使用之行為，並不等同於向被害人施以詐欺取財之行為，此
    外，復無其他證據證明被告有參與詐欺取財犯行之構成要件
    行為，是被告提供帳戶供人使用之行為，係對於他人遂行詐
    欺取財之犯行資以助力。核其所為，就犯罪事實(一)部分，係
    犯刑法第339條第1項詐欺取財之幫助犯；又衡諸其犯罪情節
    ，並依刑法第30條第2 項之規定，按正犯之刑分別減輕之。
四、復按恐嚇罪質，非不含有詐欺性，其與詐欺罪之區別，係在
    行為人對於被害人所用之手段，僅使其陷於錯誤者，為詐欺
    ，使發生畏懼心者，為恐嚇。再查本件被告將其所有之上開
    帳戶存摺、印章、金融卡、密碼提供予不詳姓名年籍之人，
    而使被害人丙○○遭犯罪集團致電恐嚇，要求被害人匯款之
    行為，亦有使被害人陷於錯誤而交付財物之詐欺性質，然其
    施用恐嚇手段，除使被害人陷於錯誤外，更造成被害人心生
    畏懼，自屬恐嚇取財。被告提供帳戶以幫助他人遂行恐嚇取
    財之行為，乃係幫助他人為財產犯罪之未必故意而為構成要
    件以外之行為，是故，另就犯罪事實(二)部分，係犯同法第34
    6 條第1 項恐嚇取財罪之幫助犯。又衡諸其犯罪情節，並依
    刑法第30條第2 項之規定，按正犯之刑分別減輕之。再被告
    係以一提供金融機構帳戶之行為，幫助前開犯罪集團成年成
    員先後對被害人乙○○為詐欺取財行為，及對被害人丙○○
    為恐嚇取財行為，為想像競合犯，應依刑法第55條之規定，
    從一重之幫助恐嚇取財罪處斷。原審論罪科刑固非無見，然
    未及審酌被告業已坦承犯行，且已分別賠償被害人丙○○、
    乙○○各新台幣（以下同）16500 元、33500 元損失，被害
    人已表示接受賠償等情，有郵政跨行匯款申請書、郵政國內
    匯款執據各一份及本院電話查詢表在卷可考，是被告上訴指
    原判決量刑過重，為有理由。因原判決既有上述可議之處，
    自應將原判決撤銷改判。爰審酌現今詐欺、恐嚇等犯罪集團
    猖獗，一般民眾受此類不法集團詐騙、騷擾，甚至因此損失
    財物者，不勝枚舉，而被告隨意將個人帳戶提供給犯罪集團
    使用，不僅使偵查機關無法透過帳戶追查提款人，益增破案
    困難，且往往間接造成被害人之鉅額金錢損失，適所以助長
    此類歪風，惟被告犯後終能坦承犯行，及其犯罪之動機、目
    的、手段、犯後態度等一切情狀，量處如主文所示之刑，並
    諭知易科罰金之折算標準，以示懲儆。末查，被告係於96年
    7 月16日中華民國九十六年罪犯減刑條例施行前之同年6 月
    29日經檢察官發佈通緝，迨同年8 月8 日始為警緝獲歸案，
    有台灣桃園地方法院檢察署通緝書、台北縣政府警察局蘆州
    分局通緝案件移送書各一份在卷可按，因之，雖本件犯罪時
    間係在96年4 月24日之前，惟依同條例第5 條之規定，自不
    得予以減刑，附此說明。
五、按被告甲○○所交付該犯罪集團使用之存摺、金融卡等物，
    雖係其提供充為幫助正犯所用之物，惟存摺、金融卡依銀行
    與客戶之契約，係由銀行提供予客戶使用，客戶結清帳戶時
    須將存摺及提款卡繳回，而客戶如有留存存摺必要時，則由
    銀行於該存摺註記作廢等字樣後，客戶始得留存等情觀之，
    於銀行尚未作廢前，其所有權應仍屬銀行所有。是本案未扣
    案之前開帳戶存摺及金融卡，未經銷戶後同意交與被告留存
    ，依上揭說明，尚不得認屬被告所有，爰不為沒收之宣告，
    附此敘明。
據上論斷，應依刑事訴訟法第455條之1 第1項、第3項、第369條
第1 項前段、第364 條、第299 條第1 項前段，刑法第30條第1
項前段、第2 項、第339 條第1 項、第346 條第1 項、第55條、
第41條第1 項前段，刑法施行法第1 條之1 第1 項、第2 項前段
，判決如主文。
本案經檢察官黃怡菁到庭執行職務。
中    華    民    國    98    年    4    月    22     日
                  刑事第十庭  審判長法  官   江德民
                                    法  官   華奕超
                                    法  官   陳添喜
以上正本證明與原本無異。
如不服本判決應於收受判決後10日內向本院提出上訴書狀，並應
敘述具體理由。其未敘述上訴理由者，應於上訴期間屆滿後20日
內向本院補提理由書 (均須按他造當事人之人數附繕本)「 切勿
逕送上級法院」。
                                    書記官   劉玉梅
中    華    民    國    98    年    4     月    22    日
附錄本案論罪科刑法條：
中華民國刑法第339條
（普通詐欺罪）
意圖為自己或第三人不法之所有，以詐術使人將本人或第三人之
物交付者，處5 年以下有期徒刑、拘役或科或併科1 千元以下罰
金。
以前項方法得財產上不法之利益或使第三人得之者，亦同。
前二項之未遂犯罰之。
中華民國刑法第346條
（單純恐嚇罪）
意圖為自己或第三人不法之所有，以恐嚇使人將本人或第三人之
物交付者，處6 月以上5 年以下有期徒刑，得併科1 千元以下罰
金。
以前項方法得財產上不法之利益，或使第三人得之者，亦同。
前二項之未遂犯罰之。


司法院資訊處製作；財團法人民間司法改革基金會備份。
